最高法院刑事判決　　　　　　　　　　　　　　　　　八十八年度台上字第二八號
　　上訴人　臺灣高等法院高雄分院檢察署檢察官
　　被　告　甲○○
　　　　　　乙○○
右上訴人因被告等殺人案件，不服臺灣高等法院高雄分院中華民國八十七年十月十五
日第二審更審判決（八十七年度上更(一)字第一七八號，起訴案號：臺灣屏東地方法院
檢察署八十五年度偵字第七六四一號、第八六二一號 )，提起上訴，本院判決如左：
    主  文
原判決撤銷，發回臺灣高等法院高雄分院。
    理  由
本件原判決認定被告甲○○、乙○○二人，與謝文康（通緝中) 係朋友關係。緣利滿
永 (通緝中) 於民國八十五年八月至十月間，屢遭鍾晉昌在賭場內以言語奚落，及質
疑其賭博作弊，懷恨在心，遂與謝文康基於殺人之犯意聯絡，擬藉機將鍾晉昌押至郊
區殺害。八十五年十一月二日夜間，利滿永獲知鍾晉昌在屏東縣麟洛鄉○○路檳榔園
之賭場聚賭，乃先至該賭場確認屬實後，通知謝文康持其交付之美製ＲＵＧＥＲ牌九
○口徑手槍二把及子彈十九發，由謝文康率領與其有犯意聯絡之被告等及宋智鈞 (已
判刑確定) ，前往賭場外之檳榔攤埋伏，利滿永則在外遙控。謝文康取得槍彈後，將
其中一把手槍及四發子彈交宋智鈞攜帶，自己持另把手槍及十五發子彈，插於腰間。
至夜間約十一時二十分許，賭場結束，賭徒散去，謝文康見鍾晉昌落單，立即與宋智
鈞尾隨，分持手槍 (子彈均已上膛) 頂住鍾晉昌兩腋，使其不能抗拒，再與被告等共
同將其押上ＲＧ二九四一號小客車，急馳至屏東縣萬巒鄉成德大橋南端右側約五百公
尺之檳榔園內，由謝文康自後抱住鍾晉昌，其餘三人分持鋁製球棒圍打，鍾晉昌掙脫
欲逃，謝文康即命宋智鈞掏槍朝其背後射擊一槍，擊中其右腰際，子彈貫入體內擊斷
右腎大動脈，再穿出體外，造成腹內大量出血，不支倒地。謝文康等人猶分持鋁製球
棒及類似扁鑽之不詳銳器猛力圍打，直至鍾晉昌左手腕骨折、下肢前側刺傷及腹部大
量出血昏迷，始行作罷，旋又將之拖上原車，欲載往他處，行至屏東縣內埔鄉內埔工
業區○○路新大飼料廠時，因恐巡邏警員發覺，乃將鍾晉昌棄置於該飼料廠旁，並由
被告甲○○佯裝路人，以電話通知救護車前往處理等情，因而撤銷第一審關於被告等
部分之判決，改判論處被告等共同殺人罪刑，固非無見。惟查：(一)有罪之判決書，須
將認定之犯罪事實詳記於事實欄，然後於理由內逐一說明其憑以認定之證據，使事實
與理由兩相一致，方為合法。又刑法第二百七十一條第一項之殺人罪，為結果犯，以
被害人已發生死亡結果為要件。原判決論處被告等共犯刑法第二百七十一條第一項之
殺人罪，僅於事實欄記載鍾晉昌遭槍擊及圍毆後，暫時昏迷，旋由被告等人將其載至
屏東縣內埔鄉內埔工業區○○路新大飼料廠旁棄置；並於理由二之(二)敘明被告甲○○
等人將鍾晉昌載至該飼料廠旁時，鍾晉昌尚未死亡等語 (見原判決第五面第十四、十
五行）。但對於鍾晉昌是否已發生死亡之結果，及何時死亡之事實，則未明白認定，
從而原判決理由說明鍾晉昌因背部槍傷引起大出血造成低容積性休克死亡云云，即乏
依據。(二)原判決理由敘明扣案之子彈，經鑑定係制式九ＭＭ口徑子彈，具有殺傷力，
可供軍用，因認被告等犯有刑法第一百八十七條之意圖供犯罪之用而持有軍用子彈罪
，惟事實欄就該子彈是否可供軍用，亦未為明確之認定、記載，其理由亦失所據。(三)
依原判決認定之事實，美製ＲＵＧＥＲ牌九○口徑手槍二把及子彈十九發，係由利滿
永交付謝文康，再由謝文康將其中一把手槍及四發子彈交宋智鈞，會同被告等挾持鍾
晉昌至屏東縣萬巒鄉一檳榔園內加以殺害，因認被告等係犯刑法第二百七十一條第一
項殺人罪、第三百零二條第一項以非法方法剝奪人之行動自由罪、修正前槍彈藥刀
械管制條例第七條第四項非法持有手槍罪、及刑法第一百八十七條意圖供犯罪之用而
持有軍用子彈罪；惟又以：被告甲○○、乙○○與宋智鈞及在逃之謝文康、利滿永間
，就前開殺人犯行，有犯意聯絡及行為分擔，俱為共同正犯 (見原判決第七面末行、
第八面第一行) ，似認被告二人僅就殺人罪部分，與宋智鈞、謝文康、利滿永等人為
共同正犯，事實與理由相互矛盾，亦難謂為適法。(四)依卷附之臺灣高等法院檢察署法
醫中心高檢醫鑑字第九六九號鑑定書，關於「外表觀察之結果」第一項及「對於死
者死亡之看法」第二項，載明死者身上有一穿透性槍傷，其入口位於背部距腳跟高一
○二公分，出口位於腹部中央距腳跟高一一二公分；由背部入口之擦痕方向來判斷射
擊時的位置，應該在死者的右後方，其彈道之走向朝上且入口之高度在距腳跟高一○
二公分處，依此判斷，持槍者其槍口朝上且低於一○二公分高，則可能採取跪姿射擊
或令死者趴在地上自背後射擊等情 (見一審卷第四○頁、第四四頁) 。惟宋智鈞在一
審訊問時，供稱伊係朝地下開槍 (見一審卷第一二八頁) ，似非採跪姿射擊。原判決
認定鍾晉昌掙脫逃跑時，由宋智鈞朝其背後射擊一槍云云，亦非令鍾晉昌趴在地上自
背後射擊。則原判決對於鍾晉昌如何遭受槍擊事實之認定，亦與卷內資料不相適合。
以上或為上訴意旨所指摘，或為本院得依職權調查之事項，原判決既有違誤，應認仍
有撤銷發回之原因。
據上論結，應依刑事訴訟法第三百九十七條、第四百零一條，判決如主文。
中      華      民      國    八十八    年      一      月      七      日
                              最高法院刑事第十一庭
                                  審判長法官  楊  文  翰
                                        法官  陳  世  雄
                                        法官  陳  東  誥
                                        法官  張  淳  淙
                                        法官  林  錦  芳
      右正本證明與原本無異
                                              書  記  官
中      華      民      國    八十八    年      一      月     十二     日
